【裁判字號】    97,消債更,221
【裁判日期】    980623
【裁判案由】    更生事件
【裁判全文】
臺灣新竹地方法院民事裁定           97年度消債更字第221號
聲  請  人  甲○○
上列聲請人與相對人即債權人台北富邦商業銀行股份有限公司等
間消費者債務清理更生事件，本院裁定如下：
    主  文
債務人甲○○自中華民國九十八年六月二十三日下午四時起開始
更生程序。
命司法事務官進行本件更生程序。
    理  由
一、按債務人對於金融機構因消費借貸、自用住宅借款、信用卡
    或現金卡契約而負債務，在聲請更生或清算前，應提出債權
    人清冊，以書面向最大債權金融機構請求協商債務清償方案
    ，並表明共同協商之意旨，消費者債務清理條例第151條第1
    項定有明文。次按，債務人不能清償債務或有不能清償之虞
    者，得依本條例所定更生或清算程序，清理其債務，消費者
    債務清理條例第3條定有明文。再按，法院開始更生程序之
    裁定，應載明其年、月、日、時，並即時發生效力，消費者
    債務清理條例第45條第1項定有明文。末按，法院裁定開始
    更生或清算程序後，得命司法事務官進行更生或清算程序，
    必要時得選任律師、會計師或其他適當之自然人或法人一人
    為監督人或管理人，消費者債務清理條例第16條第1項定有
    明文。
二、本件聲請人即債務人主張：其於民國95年6月22日依照中華
    民國銀行公會會員辦理消費金融案件無擔保債務協商機制與
    金融機構即最大債權銀行台北富邦商業銀行請求共同協商清
    償債務而成立；協商時確定之債務總金額為新台幣（下同）
    918,484元，自95年8月起至96年12月止，共繳18期，每期
    12,682元，然於96年12月31日遭原服務單位雍聯股份有限公
    司無預警遣散，致使債務人非自願離職，且無支付資遣費。
    而聲請人失業期間失業補助金僅有17,280元，扣除生活費後
    ，無力承擔協商金額，確有不可歸責於己之事由致履行顯有
    重大困難，且無擔保或無優先權之債務總額未逾1,200萬元
    ，復未經法院裁定開始清算程序或宣告破產，爰向本院聲請
    更生等語。
三、經查：
（一）債務人所主張之上開事實，業據提出財產及收入狀況說明
      書、債務人清冊、債權人清冊、95年協商機制之協議書及
      無擔保還款計劃書、申請收執聯、就業保險失業認定、失
      業給付申請書暨給付收據、離職證明書、勞保投保明細、
      聲請人及配偶95、96年綜合所得各類所得資料清單、財產
      歸屬資料清單、受扶養人之戶籍謄本、財團法人聯合徵信
      中心資料、聲請人與雍聯股份有限公司間之支付命令及確
      定證明書、水電瓦斯支出單據，電信單據等為證。
（二）查債務人即聲請人於95年6月間與債權銀行達成協商時，
      債務人95年度收入總額約295,999元，而其配偶95年度總
      收入約57,552元，聲請人96年度全年收入總額為299,272
      元，其配偶96年度全年收入總額則為195,360元，有債務
      人及其配偶該年度所得調件明細表、95、96年綜合所得各
      類所得資料清單在卷可稽，是聲請人95年平均月收入約為
      24,6660元，其配偶平均月收入約4,800元，聲請人96年平
      均月收入約24,939元，其配偶平均月收入約16,280元，聲
      請人又有二名子女需扶養，是聲請人支付每月協商金額
      12,682元，剩餘款項確實不足以支應債務人及其配偶、子
      女日常生活所需，是發生毀諾而無法履行該協商方案，應
      具不可歸責之事由，尚屬可信。
（三）再者，聲請人於96年12月31日遭原服務單位雍聯股份有限
      公司無預警遣散，且無領取資遣費，有聲請人提出之離職
      證明書、支付命令及確定證明書附卷可稽，是其於97年1
      月起無力清償而毀諾，自足認其確有不可歸責於己之事由
      ，致履行顯有重大困難等情屬實；又聲請人於失業期間僅
      領取失業補助金17,280元，其配偶97年度之平均月收入雖
      增加為25,000元，惟仍不足支應協商款項與生活所需；現
      聲請人雖覓得工作，惟其平均月收入約11,000元，加以其
      配偶之收入，自仍不足支應協商款項與生活所需。
（四）此外，復查無聲請人即債務人有消費者債務清理條例第6
      條第3項、第8條或第46條各款所定駁回更生聲請之事由存
      在，則債務人聲請更生，應屬有據，爰裁定如主文第1項
      所示。又本件聲請人即債務人業經裁定開始更生程序，並
      裁定命司法事務官進行本件更生程序，如主文第2項所示
      。
四、依首揭法條裁定如主文。
中    華    民    國    98    年    6     月    23    日
              民事第一庭    法      官  林南薰
上為正本係照原本作成。
本件不得抗告。
本裁定已於98年6月23日下午4時公告。
中    華    民    國    98    年    6     月    23    日
                            書  記  官  楊書棼


司法院資訊處製作；財團法人民間司法改革基金會備份。
